【裁判字號】    95,上訴,2206
【裁判日期】    951026
【裁判案由】    違反槍砲彈藥刀械管制條例等
【裁判全文】
臺灣高等法院刑事判決                95年度上訴字第2206號
上  訴  人
即  被  告  甲○○
上列上訴人即被告因違反槍砲彈藥刀械管制條例等案件，不服台
灣板橋地方法院94年度訴字第1810號，中華民國95年3月24日第
一審判決（起訴案號：台灣板橋地方法院檢察署94年度偵字第
461 、10209、13206號），提起上訴，本院判決如下：
    主  文
原判決關於甲○○轉讓第四級毒品暨定執行刑部分均撤銷。
甲○○轉讓第四級毒品，處有期徒刑4月，扣案如附表編號4之安
定1包（驗餘淨重111.26公克）均沒收。
其他上訴駁回。
前述撤銷改判暨上訴駁回部分，應執行有期徒刑1年2月，如附表
編號1、2之甲基安非他命、MDMA共5包之外包裝均沒收，其內之
甲基安非他命（驗餘淨重9.71公克）、MDMA（驗餘淨重9.36公克
）均沒收銷燬之；另扣案如附表編號3之大麻煙捲10支沒收銷燬
之；又扣案如附表編號4之安定1包（驗餘淨重111.26公克）均沒
收。
    事  實
一、甲○○明知甲基安非他命（起訴書載為安非他命）、亞甲基
    雙氧甲基安非他命（簡稱MDMA）、大麻分別為毒品危害防制
    條例第2條第2項第2款所規定之第二級毒品，不得持有、轉
    讓；而安定（二氮平）則為同條例第2條第2項第4款所規定
    之第四級毒品，不得轉讓；自不詳時間起，持有第二級毒品
    MDMA1包（下稱MDMA，淨重9.54公克、驗餘淨重9.36公克）
    、第二級毒品大麻（下稱大麻）煙捲10支；復於民國93 年1
    月16日晚間某時許，在其臺北縣三重市○○路（起訴書誤載
    為成功南路）110號9樓之9租屋處，基於概括之犯意，將其
    持有之第二級毒品甲基安非他命（下稱甲基安非他命）連續
    二次無償提供友人張翔霖施用，另又將其持有之第四級毒品
    安定（下稱安定）無償轉讓2顆予友人范文寬施用。嗣於93
    年11月17日14時許，為警循線在上址查獲，並扣得如附表編
    號1至8所示之物。
二、案經臺北市政府警察局及臺北市政府警察局士林分局移送臺
    灣板橋地方法院檢察署檢察官偵查起訴。
    理  由
一、上訴人即被告甲○○（下稱被告）於第一審法院調查時，對
    證人張翔霖、范文寬之警詢及偵查陳述，未於言詞辯論終結
    前爭執其證據能力，依刑事訴訟法第159條之5第2項規定，
    張翔霖二人之上揭陳述，有證據能力，合先敘明。
二、被告於上開時地連續轉讓第二級毒品甲基安非他命予張翔霖
    2次，及轉讓第四級毒品安定予范文寬1次等事實，迭據被告
    於檢察官偵查及原審審理時坦承不諱（見93年度毒偵字第53
    30號卷第58頁；94年度偵字第461號卷第11、57、69頁；原
    審卷第41頁），核與張翔霖、范文寬於警詢及偵查時所證述
    之情節相符（見93年度毒偵字第5330號卷第26、31頁；94年
    度偵字第461號卷第29、47頁；94年度偵字第10209號卷第10
    0頁；94年度偵字第461號卷第65頁、94年度核退偵字第113
    號第119頁），參以證人張翔霖經警採尿送驗結果，確呈甲
    基安非他命之陽性反應，亦有台灣尖端先進生技醫藥股份有
    限公司93年11月26日出具之濫用藥物檢驗報告、臺北市政府
    警察局刑事警察大隊毒品案件尿液委驗單各1紙附卷可憑（
    見94年度偵字第461號卷第37頁至第39頁），足認被告確有
    無償轉讓第二級毒品甲基安非他命予張翔霖施用無訛；又扣
    案如附表編號1至4之物，經送鑑結果，分別係屬第二級毒品
    甲基安非他命、MDMA、大麻、及第四級毒品安定（二氮平）
    無訛，此有內政部警政署刑事警察局94年3月14日刑鑑字000
    0000000號鑑定書、憲兵司令部刑事鑑識中心94年7月20日（
    94）安鑑字第01622號鑑驗通知書各1份（94年度偵字第461
    號卷第41頁至第42頁、第72頁）在卷可稽；足認被告前開自
    白與事實相符，堪予採信。至被告上訴本院，於書狀中改稱
    僅轉讓第二級毒品甲基安非他命予張翔霖1次云云，核與上
    開事證不符，顯係事後卸責之詞，不足採信。另被告於原審
    審理時雖自承其有施用第二級毒品大麻及MDMA之情，惟被告
    經警採尿送驗結果，呈大麻、MDMA之陰性反應，亦有台灣尖
    端先進生技醫藥股份有限公司93年11月26日出具之濫用藥物
    檢驗報告、臺北市政府警察局刑事警察大隊毒品案件尿液委
    驗單各1紙附卷可憑（94年度偵字第461號卷第18頁至第20頁
    ），是尚難僅憑被告上開施用毒品之自白遽認其有何施用第
    二級毒品之犯行，是被告應僅為單純之持有上開第二級毒品
    。綜上所述，被告上開持有第二級毒品及轉讓第二級毒品、
    第四級毒品之犯行，事證明確，堪以認定。
二、按人體施用甲基安非他命後，其主要代謝物中，未改變型態
    之甲基安非他命占施用劑量達43％，安非他命則約為5％；
    人體若係施用安非他命後，主要代謝物中則有未改變型態之
    安非他命，但無甲基安非他命，此經法務部調查局以93年5
    月4日調科壹字第09362413980號函釋明在案。足見人體若施
    用安非他命，其尿液代謝物不可能出現甲基安非他命，惟人
    體若施用甲基安非他命，其尿液代謝物除主要有甲基安非他
    命外，亦可能有少量之安非他命。是證人張翔霖之尿液除呈
    現較少量之安非他命陽性反應外，主要係呈現甲基安非他命
    之陽性反應，依上開函示，證人張翔霖自不可能係施用安非
    他命，而應係施用甲基安非他命，是被告應係提供第二級毒
    品「甲基安非他命」予張翔霖施用。是公訴意旨認被告係無
    償轉讓第二級毒品「安非他命」，容有誤會。
三、查甲基安非他命、MDMA、大麻及安定（二氮平）分屬毒品危
    害防制條例第2條第2項第2款、第4款所規定之第二級毒品及
    第四級毒品，是核被告所為，係犯毒品危害防制條例第8條
    第2項、第4項之轉讓第二級毒品、第四級毒品罪，及同條例
    第11條之持有第二級毒品罪。其持有第二級毒品甲基安非他
    命後，進而無償轉讓予他人施用（原判決誤為將MDMA、大麻
    轉讓他人施用），此部分持有毒品之低度行為，為轉讓毒品
    之高度行為所吸收，不另論罪。又被告同時持有第二級毒品
    MDMA、大麻，係以一行為同時觸犯上開二罪名，為想像競合
    犯，依刑法第55條之規定，應從情節較重之持有第二級毒品
    MDMA論處。被告行為後，刑法第56條連續犯之規定，業於94
    年1月7日修正公布刪除，並於95年7月1日施行，則被告之犯
    行，因行為後新法業已刪除連續犯之規定，此刪除雖非犯罪
    構成要件之變更，但顯已影響行為人刑罰之法律效果，自屬
    法律有變更，依新法第2條第1項規定，比較新、舊法結果，
    仍應適用較有利於被告之行為時法律即舊法論以連續犯（最
    高法院95年第8次刑事庭會議決議參照）。被告同日2次無償
    轉讓第二級毒品甲基安非他命予友人張翔霖施用之行為，其
    行為可分，而時間緊接，所犯係構成要件相同之罪，顯係基
    於概括犯意為之，為連續犯，應依修正前刑法第56條之規定
    論以一罪，並依法加重其刑。被告所犯連續轉讓第二級毒品
    、轉讓第四級毒品、持有第二級毒品三罪間，犯意各別，行
    為互殊，罪名有異，應予分論並罰。
四、原審因就被告涉犯持有第二級毒品、連續轉讓第二級毒品部
    分，適用毒品危害防制條例第8條第2項、第11條、修正前刑
    法第56條、第55條等規定，並審酌被告持有毒品之數量、所
    生危害、犯後態度等一切情狀，分別量處被告持有第二級毒
    品部分有期徒刑4月，連續轉第二級毒品部分有期徒刑8月，
    並說明扣案如附表編號1、2所示之甲基安非他命、MDMA共5
    包之外包裝，係用於包裹毒品，防其裸露、潮濕、便於攜帶
    所用，係供被告犯罪所用之物，此據被告於原審審理時供明
    在卷，爰依刑法第38條第1項第2款規定，均併予宣告沒收；
    而其內之甲基安非他命（驗餘淨重9.71公克）、MDMA（驗餘
    淨重9.36公克），既皆屬第二級毒品，不問屬於犯人與否，
    爰依毒品危害防制條例第18條第1項前段規定，均併予宣告
    沒收銷燬之（惟鑑驗耗罄之毒品既已滅失，自毋庸宣告沒收
    銷燬）；另扣案如附表編號3所示之大麻煙捲10支，亦係第
    二級毒品，不問屬於犯人與否，亦依毒品危害防制條例第18
    第1項前段規定宣告沒收銷燬之，其認事用法均無違誤，量
    刑亦稱妥適。被告上訴意旨就持有第二級毒品部分未敘明具
    體理由，而就連續轉讓第二級毒品部分，則翻異前供辯稱僅
    轉讓1次云云，非有理由，此部分之上訴均應予駁回。
五、原審就被告轉讓第四級毒品部分，予以論科，固非無見。惟
    查毒品危害防制條例第2條第2項規定，毒品依其成癮性、濫
    用性及對社會危害性分為四級，並就製造、運輸、販賣、意
    圖販賣而持有、以非法方法使人施用、引誘他人施用及轉讓
    等不同品項毒品之行為，分別定其處罰。至施用或持有第三
    、四級毒品，因其可罰性較低，故予除罪化，僅就施用及持
    有第一、二級毒品科以刑罰。惟鑑於第三、四級毒品均係管
    制藥品，特於同條例第11條之1明定無正當理由，不得擅自
    持有；第18條第1項後段復規定查獲之第三、四級毒品，無
    正當理由而擅自持有者，沒入銷燬之。從而，依同條例第18
    條第1項後段應沒入銷燬之毒品，專指查獲之施用、持有第
    三、四級毒品而言；倘係查獲之製造、運輸、販賣、意圖販
    賣而持有、以非法方法使人施用、引誘他人施用或轉讓之第
    三、四級毒品，既屬同條例相關法條明文規定處罰之犯罪行
    為，即非該條項應沒入銷燬之範圍。又同條例第19條第1項
    所定「供犯罪所用或因犯罪所得之物」，係指犯第4條至第9
    條、第12條、第13條或第14條第1項、第2項之罪所用或所得
    之物，不包括毒品本身在內，自不得為第三、四級毒品之沒
    收依據（以犯第4條第3項販賣第三級毒品罪為例，其供犯罪
    所用之物，當指「供販賣第三級毒品所用之物」而言；第三
    級毒品本身為販賣之標的，為遂行販賣該毒品使用之物，始
    屬「供犯第4條第3項之販賣第三級毒品罪所用之物」，其理
    至明）。同條例對於查獲之製造、運輸、販賣、意圖販賣而
    持有、以非法方法使人施用、引誘他人施用及轉讓第三、四
    級毒品之沒收，並無特別規定，如其行為已構成犯罪，則該
    毒品即屬不受法律保護之違禁物，應回歸刑法之適用，依刑
    法第38條第1項第1款之規定沒收之（最高法院95年度台上字
    第911號判決參照）。本件原審就第四級毒品安定沒收部分
    ，未詳予審究，遽依毒品危害防制條例第19條第1項規定予
    以宣告沒收，於法即有違誤。被告此部分上訴未敘明具體理
    由，任意指摘原判決不當，求予改判，雖無理由，惟原判決
    關於轉讓第四級毒品部分既有上開可議之處，即屬無可維持
    ，應由本院將原判決關於被告轉讓第四級毒品部分撤銷改判
    。爰審酌被告無償轉讓第四級毒品予他人之數量、犯罪所生
    之危害、犯後尚知坦承犯行之態度等一切情狀，量處如主文
    第2項所示之刑；並與上訴駁回部分定其應執行刑。修正後
    刑法第2條第1項規定：「行為後法律有變更者，適用行為時
    之法律。但行為後之法律有利於行為人者，適用最有利於行
    為人之法律」。被告行為後，刑法第51條業於94年1月7日修
    正公布，並於95年7月1日施行，修正前刑法第51條規定：「
    數罪併罰，分別宣告其罪之刑，依左列各款定其應執行者：
    」其中第5款規定：「宣告多數有期徒刑者，於各刑中之最
    長期以上，各刑合併之刑期以下，定其刑期。但不得逾二十
    年。」修正後刑法第51條第5款規定：「宣告多數有期徒刑
    者，於各刑中之最長期以上，各刑合併之刑期以下，定其刑
    期。但不得逾三十年。」比較結果，修正後刑法並非較有利
    於行為人，依刑法第2條第1項前段之規定，仍應依修正前刑
    法，定其應執行之刑。扣案如附表編號4所示之安定1包（驗
    餘淨重111.26公克）為第四級毒品，屬違禁物，應依刑法第
    38條第1項第1款規定沒收之（惟鑑驗耗罄之毒品既已滅失，
    自毋庸宣告沒收）。至扣案如附表編號5至8所示之白色粉末
    、黃色粉末、黃色圓形藥錠各1包及一粒眠分裝袋80個等物
    ，雖屬被告所有，惟該等物品經鑑驗結果均非違禁物，此有
    內政部警政署刑事警察局94年3月14日刑鑑字0000000000 號
    鑑定書附卷可按，復查亦無證據足認該等物品與被告上開犯
    罪有何關聯性，爰均不予宣告沒收。
六、台灣板橋地方法院檢察署95年6月14日板檢榮致95偵12164字
    第50307號函併案意旨與本案係同一案件，且與原起訴事實
    同一，附此敘明。
七、被告經本院合法傳喚，無正當理由未到庭，不待其到庭陳述
    ，逕行判決。
據上論斷，應依刑事訴訟法第368條、第369條第1項、第364條、
第371條，毒品危害防制條例第8條第4項、刑法第11條、第38條
第1項第1款、修正前刑法第56條、第51條第1項第5款、判決如主
文。
本案經檢察官陳明光到庭執行職務。
中    華    民    國    95    年    10    月    26    日
                  刑事第二庭審判長法  官  呂丹玉
                                  法  官  林恆吉
                                  法  官  林銓正
以上正本證明與原本無異。
轉讓第二級毒品部分如不服本判決，應於收受送達後10日內向本
院提出上訴書狀，其未敘述上訴之理由者並得於提起上訴後10日
內向本院補提理由書（均須按他造當事人之人數附繕本）。
其餘不得上訴。
                                  書記官  陳玲憶
中    華    民    國    95    年    10    月    27    日
附表
┌──┬───────────┬───────────────────┐
│編號│ 扣案物品             │ 數量                                 │
├──┼───────────┼───────────────────┤
│1   │甲基安非他命          │4小包（淨重10.26公克、驗餘淨重9.71    │
│    │                      │公克）                                │
├──┼───────────┼───────────────────┤
│2   │MDMA                  │1包（驗餘淨重9.36公克）               │
├──┼───────────┼───────────────────┤
│3   │大麻煙捲              │10支（淨重2.47公克）                  │
├──┼───────────┼───────────────────┤
│4   │安定（二氮平）        │1包（驗餘淨重111.26公克）             │
├──┼───────────┼───────────────────┤
│5   │白色粉末              │1包（經鑑定為Diphenylhydramine，係抗  │
│    │                      │組織胺劑；驗餘淨重125.35公克）        │
├──┼───────────┼───────────────────┤
│6   │黃色粉末              │1包（檢出 Caffeine （咖啡因，係興奮劑 │
│    │                      │）、Diphenylhydramine（抗織胺劑）、Eth│
│    │                      │enzamide（解熱、鎮痛劑）、Lidocaine （│
│    │                      │利度卡因）、Procaine （普卡因，係麻醉 │
│    │                      │劑）等成分；驗餘淨重7.98公克          │
├──┼───────────┼───────────────────┤
│7   │黃色圓形藥錠          │1包                                   │
├──┼───────────┼───────────────────┤
│8   │一粒眠分裝袋          │80個                                  │
└──┴───────────┴───────────────────┘


司法院資訊處製作；財團法人民間司法改革基金會備份。
